臺灣高等法院刑事判決
109年度交上訴字第137號
上  訴  人  臺灣新北地方檢察署檢察官
上  訴  人  
即  被  告  黃偉庭



選任辯護人  趙晊成律師
上列上訴人等因被告過失致死案件，不服臺灣新北地方法院109
年度審交訴字第43號，中華民國109年5月28日第一審判決（起訴
案號：臺灣新北地方檢察署108年度偵字第36587號、109年度偵
字第474號），提起上訴，本院判決如下：
    主  文
上訴駁回。黃偉庭緩刑伍年，並應向江泉政、江曉慧支付如附表
所示財產上損害賠償。
    事  實
一、黃偉庭於民國108年10月28日晚間6時45分許，駕駛車牌號碼
    0000-00號自用小客車，沿新北市中和區連城路171巷行駛，
    途經連城路171巷、連勝街交岔路口，本應注意車前狀況，
    隨時採取必要之安全措施，行經行人穿越道，遇有行人穿越
    時，應暫停讓行人先行通過，而當時天候晴，夜間有照明，
    柏油路面乾燥、無缺陷，道路無障礙物，視距良好，並無不
    能注意之情事，竟疏未注意，貿然右轉連勝街，適江黃秀珍
    自連城路171巷口沿行人穿越道穿越連勝街，致遭撞擊倒地
    ，受有頭部外傷併顱內出血之傷害，經送醫救治，仍於108
    年11月2日下午4時40分許，因中樞神經衰竭不治死亡。黃偉
    庭肇事後，於有偵查犯罪權限之人未發覺犯罪時，主動向據
    報到場之員警承認為肇事人而受裁判。
二、案經江黃秀珍之子江泉政訴由新北市政府警察局中和分局移
    送臺灣新北地方檢察署檢察官偵查起訴。　　
    理  由
壹、證據能力：
    本件認定犯罪事實所引用之證據，皆無證據證明係公務員違
    背法定程序所取得，又檢察官、被告黃偉庭、辯護人於本院
    準備程序及審理時均同意作為證據（本院卷第140 、141 、
    227、228頁），復經審酌該等證據製作時之情況，尚無顯不
    可信與不得作為證據之情形，亦無違法不當與證明力明顯過
    低之瑕疵，且與待證事實具有關聯性，認為以之作為證據應
    屬適當，依刑事訴訟法第158 條之4 反面解釋及第159 條之
    5規定，認均有證據能力。
貳、實體部分：
一、認定犯罪事實之證據及理由：
　㈠上揭事實，業據被告於警詢、檢察官訊問、原審及本院審理
    時坦承不諱（臺灣新北地方檢察署108年度相字第1503號相
    驗卷宗【下稱相卷】第11至14、49、76、77頁、108年度偵
    字第36587 號偵查卷宗第9 至11頁、原審卷第64、83、90、
    92頁、本院卷第139、230頁），且有新北市政府警察局中和
    分局道路交通事故調查報告表暨現場圖、採證照片、行車紀
    錄器錄影畫面翻拍照片附卷可資佐證（相卷第41至47、51至
    59、61頁），及衛生福利部雙和醫院診斷證明書、臺灣新北
    地方檢察署檢驗報告書、相驗屍體證明書、相驗照片在卷足
    稽（相卷第21、79、81至93、95頁），並經檢察官勘驗行車
    紀錄器錄影光碟無誤（相卷第123頁），俱徵被告前揭任意
    性自白與事實相符。
　㈡按汽車行駛時，駕駛人應注意車前狀況，並隨時採取必要之
    安全措施；汽車行近行人穿越道，遇有行人穿越時，無論有
    無交通指揮人員指揮或號誌指示，均應暫停讓行人先行通過
    ，道路交通安全規則第94條第3 項、第103條第2項定有明文
    ，此為汽車駕駛人應盡之注意義務。次依卷附道路交通事故
    調查報告表所示，本件事故發生時，天候晴，夜間有照明，
    柏油路面乾燥、無缺陷，道路無障礙物，視距良好，當無不
    能注意之情事。觀諸卷附被告駕駛自用小客車之行車紀錄器
    錄影畫面翻拍照片顯示，被害人江黃秀珍於被告駕車自連城
    路171巷駛近連勝街時，早已在右前方紅磚道上等候，待一
    輛機車通過後，始沿該處行人穿越道緩慢進入路口、穿越連
    勝街（相卷第61頁），而被告於警詢、檢察官訊問時均自承
    ：我在路口確認左邊沒有來車，就向右轉，沒有注意到右邊
    有行人要過馬路等語（相卷第12、13、49、76、77頁），顯
    然未盡其注意義務。倘被告駕駛汽車右轉前，能注意右前方
    行人穿越道上被害人穿越道路之車前狀況，隨時採取必要之
    安全措施，暫停讓行人先行通過，實不至肇事致被害人死亡
    。從而，被告之過失，及其過失行為與被害人死亡結果間之
    因果關係，均臻灼然。
　㈢綜上，本案事證明確，被告犯行堪予認定，應依法論科。
二、論罪：
  ㈠核被告所為，係犯道路交通管理處罰條例第86條第1項、刑法
    第276條之汽車駕駛人行經行人穿越道不依規定讓行人優先
    通行，因而犯過失致人於死罪。被告駕駛汽車行經行人穿越
    道不依規定讓行人優先通行，而犯過失致人於死罪，應依道
    路交通管理處罰條例第86條第1項規定，加重其刑。
　㈡被告肇事後，於犯罪未經有偵查犯罪職權之公務員發覺前，
    向到場處理之新北市政府警察局交通大隊中和分隊警員坦承
    為肇事人，有道路交通事故肇事人自首情形紀錄表存卷為憑
    （相卷第65頁），係對於未發覺之罪自首而受裁判，依刑法
    第62條前段規定，減輕其刑，並依法先加後減之。
三、維持原判決之理由：
  ㈠原審以被告犯汽車駕駛人行經行人穿越道不依規定讓行人優
    先通行，而犯過失致人於死罪，事證明確，審酌被告駕駛自
    用小客車參與道路交通，本應小心謹慎以維自身及他人之安
    全，竟疏未注意車前狀況，隨時採取必要之安全措施，行經
    設有行人穿越道之交岔路口，未暫停讓行人先行通過，貿然
    右轉，撞擊行走在行人穿越道之被害人，致被害人枉送寶貴
    性命，其過失行為使告訴人江泉政及家屬身心受到莫大痛苦
    與無可挽回之遺憾，所為應予非難，兼衡被告並無前科，素
    行良好，大學肄業之智識程度（原審卷第19頁），家庭經濟
    狀況勉持（相卷第11頁），現職木工學徒、月薪約新臺幣（
    下同）2萬3000元，須撫養妻子及5個月大兒子，及其犯後坦
    承犯行，表達願賠償320萬元（汽車強制責任險220萬元、自
    付100萬元），並辦理部分損害賠償款項之提存，惟迄未取
    得告訴人、被害人家屬諒解或達成和解等一切情狀，量處有
    期徒刑8月。經核其認事用法均無違誤，量刑亦屬妥適。
  ㈡檢察官上訴意旨略以：被告犯後未與告訴人、被害人家屬達
    成和解，顯無悔意，衡諸被告犯罪手段及所生危害，原審量
    處有期徒刑8月，實屬輕縱。被告則以其犯後始終坦承犯行
    ，過失情節並非重大，與酒後駕車、超速等危險駕駛之惡性
    有別，所提出賠償方案亦無明顯不合理之處，雖未能和解，
    仍已提存一定數額填補損害，原審量刑自屬過重云云，提起
    上訴。惟按量刑輕重係屬事實審法院得自由裁量之職權，並
    應受比例原則等法則之拘束，非可恣意為之，致礙其公平正
    義之維護，量刑時苟已斟酌刑法第57條各款所列情狀，而未
    逾越法定刑度，如無偏執一端，致有明顯失出失入之恣意情
    形，上級審法院即不得單就量刑部分遽指為不當或違法。原
    審就被告駕駛汽車疏未注意車前狀況，隨時採取必要之安全
    措施，行經行人穿越道未暫停讓行人先行之過失情節，致被
    害人枉送寶貴生命，對被害人家屬造成無可挽回之痛苦、損
    害，兼衡被告自承之工作所得、家庭生活狀況，及被告犯後
    坦承犯行，暨其填補損害之具體作為等為綜合考量，而就刑
    法第57條規定之事由詳予斟酌，核無逾越職權、違反比例原
    則等不當或違法之處。檢察官、被告仍執前詞指摘原審量刑
    不當，均屬無據。
　㈢綜上，本件檢察官及被告之上訴均無理由，應予駁回。
四、緩刑之宣告：　　
　　被告前未曾因故意犯罪受有期徒刑以上刑之宣告，有本院被
    告前案紀錄表在卷足憑（本院卷第53頁），因一時疏誤，偶
    罹刑章，犯後始終坦承錯誤，勉力填補損害，終與告訴人、
    被害人家屬達成和解，經此偵審教訓，應知所警惕，信無再
    犯之虞，復念被告年紀尚輕，仍有可為，倘令其入監服刑，
    恐未收教化之效，先受與社會隔絕之害，本院審酌上情，因
    認所宣告之刑，以暫不執行為適當，爰予諭知緩刑5 年，以
    勵自新。並依刑法第74條第2 項第3 款規定，以本院109年9
    月23日109年度交附民字第48號和解筆錄內容，命被告履行
    附表所示財產上損害賠償，以確保告訴人、被害人家屬權益
     。倘被告違反上開負擔且情節重大者，依刑法第75條之1 
    第 1項第4款規定，其緩刑之宣告得由檢察官向法院聲請撤 
     銷。 
據上論斷，應依刑事訴訟法第368條，刑法第74條第1項第1款、
第2項第3款，判決如主文。
本案經檢察官林書伃偵查起訴，檢察官阮卓群提起上訴，檢察官
林黛利到庭執行公訴。　　
中　　華　　民　　國　　109 　年　　10　　月　　7 　　日
                　刑事第三庭    審判長法　官  張惠立 
                                      法　官  劉兆菊
                                      法　官  廖怡貞  
以上正本證明與原本無異。
如不服本判決，應於收受送達後20日內向本院提出上訴書狀，其
未敘述上訴之理由者並得於提起上訴後20日內向本院補提理由書
（均須按他造當事人之人數附繕本）「切勿逕送上級法院」。
                                      書記官  劉芷含
中　　華　　民　　國　　109 　年　　10　　月　　7 　　日
                       
附錄本案論罪科刑法條全文：
中華民國刑法第276條
因過失致人於死者，處5年以下有期徒刑、拘役或50萬元以下罰
金。

附表：
被告黃偉庭應給付江泉政、江曉慧新臺幣壹佰伍拾萬元，其給付方法為：自民國109 年10月25日起至114 年9 月25日止，按月於每月25日各給付江泉政、江曉慧每人新臺幣壹萬貳仟伍佰元，匯入江泉政、江曉慧指定之帳戶，如一期未按時履行，視為全部到期，並應支付新臺幣捌拾萬元之違約金。